【裁判字號】    99,訴,1357
【裁判日期】    991202
【裁判案由】    損害賠償
【裁判全文】
臺灣高雄地方法院民事判決              99年度訴字第1357號
原      告  蔡黃彩紅
            蔡媛薇
前列2人共同
訴訟代理人  蔡川龍
被      告  邱美華
訴訟代理人  許進富
上列當事人間請求損害賠償事件，本院於民國99年11月18日言詞
辯論終結，判決如下：
    主      文
原告之訴駁回。
訴訟費用由原告蔡黃彩紅負擔百分之九十五，餘由原告蔡媛薇負
擔。
    事實及理由
壹、程序部分：
    按訴狀送達後，原告不得將原訴變更或追加他訴，但請求之
    基礎事實同一、或擴張或減縮應受判決事項之聲明、被告於
    訴之變更或追加無異議，而為本案之言詞辯論者，因視為同
    意變更或追加，均不在此限，此觀民事訴訟法第255 條第1
    項第2 款、第3 款、第2 項之規定自明。查原告起訴時，原
    聲明：被告應給付原告新臺幣（下同）71萬9,366 元，及自
    訴狀繕本送達被告之翌日起至清償日止，按年息5 ％計算之
    利息。嗣於本院訴訟審理中，原告具狀追加酸痛藥布及補骨
    藥之請求，並就醫藥費、交通費、看護費、醫療器材費、精
    神慰撫金項目為金額之增減，並變更聲明為：被告應給付原
    告蔡黃彩紅67萬6,014 元、蔡媛薇3 萬2,280 元，及均自起
    訴狀繕本送達被告之翌日起至清償日止，按年息5 ％計算之
    利息（見本院高雄簡易庭99年度司雄調字第4 號卷第86 頁
    ，下稱雄調卷）。核原告所為訴之變更追加，乃導因於同一
    車禍事故，二者之基礎事實核屬相同，而屬於應受判決事項
    聲明之減縮，且其所為訴之變更又為被告所不爭執，揆諸前
    開規定，應予准許，合先敘明。
貳、實體部分：
一、本件原告起訴主張：被告於民國97年1 月7 日上午11時5 分
    59秒許，駕駛車號3891-GM 號白色NISSAN自用小客車，沿高
    雄市○○○路由東往西方向、最內側快車道行駛，行經該路
    與中華路圓環路口時，未能注意車前狀況，並因闖紅燈衝上
    行人穿越道，致撞上沿行人穿越道旁由北往南方向行使，由
    原告蔡黃彩紅所騎乘後座搭載原告蔡媛薇之車號ZHE-011 號
    輕型機車，導致原告2 人人車倒地，原告蔡黃彩紅因而受有
    左脛腓骨下端骨折、左側股骨頸骨骨折等傷害；原告蔡媛薇
    則受有左手第五掌骨骨折之傷害。原告蔡黃彩紅因系爭事故
    需住院開刀進行人工髖關節手術，受有醫療費7 萬2,796 元
    、交通費1 萬3,455 元、看護費24萬元、醫療器材費7,135
    元、酸痛藥布費7,888 元、補骨藥費2 萬6,940 元、機車修
    理費7,800 元等損害，並請求精神上痛苦慰撫金30萬元，共
    計67萬6,014 元；原告蔡媛薇則受有醫療費1,660 元、交通
    費620 元等損害，並請求精神上痛苦慰撫金3 萬元，共計3
    萬2,280 元，爰依侵權行為法律關係提起本件訴訟等語，並
    聲明求為判決：(一)被告應給付原告蔡黃彩紅67萬6,014 元、
    蔡媛薇3 萬2,280 元，及均自起訴狀繕本送達被告之翌日起
    至清償日止，按年息5 ％計算之利息；(二)原告願供擔保，請
    准宣告假執行。
二、被告則以：本件事故發生原因係被告於上開時、地，駕駛駕
    駛車號3891-GM 號白色NISSAN自用小客車，沿高雄市○○○
    路最內側快車道，由東往西行駛，並於該路與中華路口停等
    紅燈，見綠燈時，始向前直行，甫剛啟動，詎原告等竟無視
    於路口號誌轉換為紅燈，以高速且違規逆向衝撞被告之汽車
    右前輪處上方，被告立刻緊急煞車，下車察看並報警處理，
    原告超速行駛、不遵守道路交通標誌標線及號誌之指示，違
    規逆向行駛，被告於雙眼視線角度150 度內無法注意到橫向
    超速且逆向行駛之原告，任何人於此情況下，均無法防範車
    禍之發生，被告對於系爭車禍是故之發生並無過失；另原告
    所提交通費、酸痛貼布、補骨藥等明細，與本件損害無關，
    且原告於事故後密集就診，並捨近求遠至高雄縣就診，其請
    求顯無理由等語資為抗辯。並聲明求為判決：(一)原告之訴駁
    回；(二)如受不利判決，被告願供擔保請准免為假執行。
三、爭執與不爭執事項：
（一）不爭執部分：
    (一)兩造於97年1 月7 日上午11時5 分59秒許，於高雄市○○
      ○路與中華路圓環路口發生車禍（下稱系爭事故），造成
      原告蔡黃彩紅受有左脛腓骨下端骨折、左側股骨頸骨骨折
      等傷害、原告蔡媛薇受有左手第五掌骨骨折之傷害（下稱
      系爭傷害），有道路交通事故現場圖、道路交通事故調查
      報告表、現場照片及高雄市立聯合醫院、高雄市立民生醫
      院、阮綜合醫院、財團法人天主教聖功醫院診斷證明書為
      證（見雄調卷第6-8 頁、第14-18 頁、第66-78 頁）。
    (二)原告蔡黃彩紅、蔡媛薇業已分別領取強制汽車責任保險金
      8 萬0,711 元、2,450 元。
（二）爭執部分：
    (一)被告就系爭事故之發生是否有過失？
    (二)若被告有過失，原告請求上開費用，有無理由？
    (三)原告請求之慰撫金是否過高？
四、本院之判斷：
（一）就被告對於系爭事故之發生是否有過失之部分：
    (一)按當事人主張有利於己之事實者，就其事實舉證之責任。
      民事訴訟法第277 條前段著有明文。又按因故意或過失，
      不法侵害他人之權利者，負損害賠償責任，民法第184 條
      第1 項前段定有明文。是以侵權行為損害賠償請求權之成
      立要件，自須以行為人就侵害他人權利之事實有故意或過
      失之情形者始足當之。再按主張侵權行為損害賠償之被害
      人，對於加害人構成侵權行為之事實，係屬有利於被害人
      之事實，自應由被害人就侵權行為損害賠償請求權構成要
      件，包括加害人有無故意過失存在，負舉證責任（最高法
      院70年度台上字第2550號、80年度台上字第1462號裁判意
      旨參照）。
    (二)原告主張被告應就系爭事故之發生負侵權行為損害賠償責
      任，無非係主張被告違規闖紅燈，且未注意車前狀況云云
      ，並提出案發現場旁大樓監視錄影器所拍攝畫面之翻拍照
      片黑白及彩色列印版本各1 份為證（見本院卷第114-12 0
      頁，第133-140 頁）。惟查，原告所提出之監視錄影翻拍
      照片，因解析度過低，實無法辨識被告駕駛自用小客車穿
      越停止線時之號誌為何，且由上開照片內容僅能得知於系
      爭事故發生當日之11時5 分58秒時，五福三路由西往東對
      向車道上僅有一機車經過，而於11時6 分5 秒時，畫面上
      則出現1 台白色車輛及1 台公車，然該白色車輛及公車之
      實際車速為何、以及由對向路口行駛至畫面位置需時多久
      、乃至是否確係由五福三路，而非由中華路順向右轉行駛
      而來等情，均無從由上開照片得知，且間隔時間亦僅有7
      秒，是客觀上自難憑此等照片而據以認定被告有闖紅燈穿
      越五福三路停止線之事實。
    (三)又原告並主張被告所駕駛之小客車兩後輪留下自停止線開
      始之煞車痕跡，以及被告所駕車輛右側車道尚有車輛通行
      ，如非被告闖紅燈，當不可能在原告橫越3 個車道後再與
      原告碰撞，可知被告確實有闖紅燈之事實云云，然查，原
      告蔡黃彩紅於系爭事故發生後，曾對被告提出刑事過失傷
      害告訴，而臺灣高雄地方法院檢察署檢察官曾於偵查中訊
      問證人即到場處理系爭事故之交通警員郭建志，而證人郭
      建志於偵訊中已證稱：現場照片顯示被告車輛後面有兩條
      痕跡，並非被告車輛之煞車痕，因該兩條煞車痕跡並未對
      準被告車輛的輪胎，且動線也不吻合，現場有好幾條這種
      痕跡等語，此有臺灣高雄地方法院檢察署檢察官不起訴處
      分書附卷可稽（見本院卷第126 頁），則該痕跡應非被告
      車輛所造成乙節，足堪認定。再者，由兩造車輛碰撞後所
      停留之地點，被告所駕駛之車輛，停放之地點甫出五福三
      路之路口，而由被告所有車輛於現場所留存之刮地痕，兩
      造碰撞之位置，應係位於五福三路路口約6 公尺處，此有
      道路交通事故現場圖在卷可佐（見雄調卷第67頁），亦即
      為被告甫離五福三路路口，兩造即生碰撞；再依原告自承
      ，渠等當時騎乘機車原係由五福三路由東向西行駛，而至
      五福三路與中華三路之交叉口，始逆向由北向南行使，此
      有原告所繪製之現場圖在卷可憑（見雄調卷第59頁），因
      原告蔡黃彩紅曾於偵查中表示當時是因原告蔡媛薇告訴伊
      中華路是綠燈，伊看了一下是綠燈所以才騎過去等語，而
      原告蔡媛薇則於偵查中證稱表示，其看到閃行人標誌之綠
      燈就叫蔡黃彩紅騎過去等語，且臺灣高雄地方法院檢察署
      檢察官業已就系爭事故發生路口之道路交通管制號誌予以
      調查，確認運作正常，有臺灣高雄地方法院檢察署檢察官
      不起訴處分書附卷可稽（見本院卷第28頁），是依原告蔡
      媛薇上開證詞，可知原告2 人於看到號誌而尚未沿行人穿
      越道逆向騎越中華三路時，該行人穿越道之行人號誌已閃
      綠燈而即將轉換為禁止行人通行之紅燈，在燈號均運作正
      常之情形下，則五福三路之號誌應相對即將轉為綠燈，而
      使原告所駕駛之車輛可以通行，是由被告所駕駛之車輛甫
      駛出五福三路路口即與原告發生碰撞之事實以觀，自難僅
      以此即遽認原告確有闖越紅燈之舉。從而，原告既未能舉
      證證明被告有闖紅燈之情事存在，揆諸首揭說明，則其主
      張，即非可採。
    (四)又雖原告主張被告疏未注意車前狀況，方造成本件車禍云
      云；然查，如前所述，原告等人之行徑路線，原係於五福
      三路由東向西行駛，而於至與中華三路交叉口時，因見行
      人穿越道上之行人號誌即將轉換，而逕予左轉而逆向行駛
      ，欲沿行人穿越道旁越過五福三路，被告當時既係由五福
      三路直行駛入中華路，其所注意者，應係前方五福三路號
      誌、左方中華路順向車道以及前方行人穿越道上有無行人
      等車前狀況，而原告當時係由右後側方向駛來，又逆向行
      駛，且依原告所繪製之上開現場圖所示，被告右側並有車
      輛阻擋右側視野，當時位於最內車道之被告，實無可能注
      意到原告會違規逆向出現於前方道路上，而採取任何緊急
      措施，又基於交通上之信賴原則，被告應得信賴他人不會
      有重大違規之逆向行駛情形，而無須於事前預先臆測原告
      本件之違規行為而早作防範；再佐以原告所駕駛之車輛，
      係右前大燈後方鈑金遭到撞擊，有照片一幀在卷可憑（見
      雄調卷第77頁），由其右前大燈並未有任何碰撞痕跡，且
      被告所駕駛之車輛於系爭事故發生後，停放之位置並無右
      轉之跡象，反呈現略為左偏之勢，有上開有道路交通事故
      現場圖在卷可佐（見雄調卷第67頁），顯見應非被告所駕
      駛之車輛因欲右轉而衝撞原告所駕駛之機車，反係被告之
      車輛遭原告違規逆向撞擊所致，益證被告所辯先前並未看
      向原告所騎乘之機車，而發現時已不及煞車而儘可能向左
      迴避等情，尚非不可採信。是被告對於本件系爭事故之發
      生，既不能注意，則其就系爭事故之發生應無未注意車前
      狀況之過失可言，依法自無須就原告所受損害負侵權行為
      損害賠償之責。
    (五)再者，本件原告主張被告過失傷害之事實，亦經臺灣高雄
      地方法院檢察署檢察官於偵查後，認定被告並無過失，並
      作成該署99年度偵續字第81號檢察官不起訴處分書在案（
      見本院卷第125 頁），益徵被告就系爭事故之發生，並無
      應注意、能注意而不注意之過失情事存在。
（二）本件原告既無法證明被告就系爭事故之發生有何故意或過
      失之處，業如前所述，則被告依法自無須就原告所受損害
      負賠償責任，是本院自無庸再就原告主張請求包含慰撫金
      在內之各項賠償金額為審酌，併此敘明。
（三）又本件事證已臻明確，兩造其餘攻擊防禦方法，包括原告
      所駕駛之車輛前方菜藍未破毀，以及原告如何穿越系爭事
      故發生時被告右側之車道等，另被告抗辯原告所主張之補
      骨藥等乃非必要費用等情，因原告未能積極證明被告有何
      過失存在，是以上開攻防方法已與本院上開心證及結論無
      涉，爰不再加以一一論駁，併此敘明。
五、綜上所述，原告2 人既無法立證證明被告確有故意或過失之
    情事，則其依侵權行為之法律關係，分別請求被告給付損害
    賠償67萬6,014 元及3 萬2,280 元，自無理由，而均應予以
    駁回。
據上論結，本件原告之訴為無理由，爰依民事訴訟法第78條、第
85條第1項，判決如主文。
中    華    民    國    99    年    12    月     2    日
                      民事第六庭法  官  李怡諄
以上正本係照原本作成。
如對本判決上訴，須於判決送達後20日內向本院提出上訴狀。如
委任律師提起上訴者，應一併繳納上訴審裁判費。
中    華    民    國    99    年    12    月     2    日
                                書記官  陳俊亦

司法院資訊處製作；財團法人民間司法改革基金會備份。
